臺灣屏東地方法院民事判決
110年度小上字第17號
上  訴  人  黃俊耀  
被 上訴 人  陳宗暉  

上列當事人間請求損害賠償事件，上訴人對於中華民國110年10
月18日本院潮州簡易庭110年度潮小字第626號第一審判決提起上
訴，本院於110年4月6日言詞辯論終結，判決如下：
    主      文
原判決關於命上訴人給付超過新臺幣8,767元部分，及該部分假
執行之宣告暨訴訟費用之裁判均廢棄。
上開廢棄部分，被上訴人在第一審之訴駁回。
其餘上訴駁回。
第一、二審訴訟費用由上訴人負擔百分之64，餘由被上訴人負擔
。
    事實及理由
一、被上訴人於原審起訴主張：上訴人於民國109年12月5日18時
    許，駕駛車牌號碼000-0000號自用小客車（下稱A車），由
    東往西行經屏東縣○○鄉○○路○○○00號電桿前時，疏未注意車
    前狀況，亦未採取必要之安全措施，適伊駕駛車牌號碼0000
    -00號自用小客車（下稱B車），在該處停等紅燈，遂因A車
    撞擊伊後方由訴外人許雅莉所駕駛之車牌號碼000-0000號自
    用小客車(下稱C車)，致C車往前推撞B車，而造成B車受損，
    伊得請求上訴人賠償B車之修復費用新臺幣（下同）1萬3,60
    0元等情，並聲明：上訴人應給付被上訴人1萬3,600元。上
    訴人則未於原審言詞辯論期日到場，亦未提出書狀作何聲明
    或陳述。
二、原審為被上訴人全部勝訴之判決，並依職權為假執行之宣告
    。上訴人聲明不服提起上訴，其上訴意旨略以：伊對於本件
    車禍之發生，係因伊追撞停等紅燈之C車，以致C車往前推撞
    B車，造成B車受損，應由伊負損害賠償責任，並無意見。惟
    被上訴人所提出之估價單，其中後保險桿倒車雷達受損部分
    ，是否係本件車禍所造成，尚有疑義，且其後保險桿內骨是
    否受損，亦有疑問。倘被上訴人不能證明前開倒車雷達及後
    保險桿內骨係因本件車禍而受損，應不得向伊請求賠償。其
    次，縱使被上訴人得向伊求償，因B車為97年12月間出廠，
    車齡已逾10年，關於零件部分亦應折舊。至於工資部分，如
    前開倒車雷達及後保險桿內骨之受損並非本件車禍所造成，
    則被上訴人得請求伊賠償之金額，即應僅限於後保險桿烤漆
    之3,000元。原審判決伊應賠償1萬3,600元，金額過高，容
    有未洽等語，於本院聲明：㈠原判決廢棄。㈡被上訴人在第一
    審之訴駁回。被上訴人則於本院補充略以：上訴人雖先撞及
    C車，再由C車推撞B車，惟C車之前保險桿因撞擊而變形，且
    後車箱凹陷，顯見撞擊力道甚大，而B車之倒車雷達係裝在
    後保險桿，乃遭C車車牌擠壓而受損，後保險桿內骨亦因後
    保險桿受推擠而損害，不能單純因B車之外觀受損不嚴重，
    而謂無上開倒車雷達及後保險桿內骨受損之情事。又B車迄
    今尚未送修，伊當初因考量上訴人之經濟狀況不佳，曾詢問
    過4家修車廠，伊提出之估價單，係報價最低之修車廠所提
    供。其中後保險桿內骨如更換正廠零件，全部修理費用為1
    萬7,100元，若更換副廠零件，則全部修理費用為1萬3,600
    元，所謂副廠零件是否為「殺肉」(即自舊車拆卸之零件)，
    伊不能確定。其次，伊提出之估價單所載服務費，包括工資
    及烤漆費用，此部分均無須折舊，至於零件部分如須折舊，
    亦應按正廠價格折舊。是依民法第184條第1項前段、第191
    條之2(二者請擇一為有利於被上訴人之判決)及第213條第3
    項、第1項規定，伊得請求上訴人賠償1萬3,600元等語，資
    為抗辯，並答辯聲明：上訴駁回。
三、本院判斷如下：
　㈠按當事人於小額事件之第二審程序不得提出新攻擊或防禦方
    法。但因原法院違背法令致未能提出者，不在此限。民事訴
    訟法第436 條之28定有明文。本件上訴人固於第二審程序質
    疑B車後保險桿倒車雷達及後保險桿內骨之受損與本件車禍
    有關，惟此係就前開倒車雷達及後保險桿內骨之受損與本件
    車禍有無相當因果關係為爭執，攸關被上訴人得否請求上訴
    人賠償此部分之修復費用，上訴人未於原審就此有所主張，
    自屬在小額事件第二審程序提出之新攻擊防禦方法，且原審
    並無違背法令致上訴人未能於原審提出之情事，依民事訴訟
    法第436 條之28規定，關於上訴人此部分之主張，本院自不
    得加以審酌，先予敘明。
  ㈡次按因故意或過失，不法侵害他人之權利者，負損害賠償責
    任。負損害賠償責任者，除法律另有規定或契約另有訂定外
    ，應回復他方損害發生前之原狀；第1 項情形，債權人得請
    求支付回復原狀所必要之費用，以代回復原狀。民法第184 
    條第1 項前段及第213 條第1 項、第3 項分別定有明文。查
    上訴人於109年12月5日18時許，駕駛A車，由東往西行經屏
    東縣○○鄉○○路○○○00號電桿前時，因疏未注意車前狀況，亦
    未採取必要之安全措施，而撞擊許雅莉所駕駛之C車，以致C
    車往前推撞被上訴人所駕駛之B車，造成B車受損等情，為兩
    造所不爭執，並有警製道路交通事故初步分析研判表、事故
    現場圖、調查報告表及當事人車籍、駕籍資料、當事人登記
    聯單、交通事故現場照片在卷可稽，堪信為實在。本件上訴
    人之過失與B車之受損間，顯有相當因果關係，則上訴人依
    前揭規定，請求被上訴人賠償其所受損害，於法洵屬有據。
    至被上訴人另依民法第191 條之2 規定為請求，核屬選擇的
    訴之合併，即毋須再加審究。
  ㈢關於上訴人請求之項目及金額：被上訴人主張B 車所需修復
    費用為1萬3,600元，固據其提出估價單為證(見原審卷第8頁
    )。惟依前開估價單記載，關於零件部分，後保險桿內骨如
    係正廠為8,000元(副廠為4,500元)，後保險桿倒車雷達則為
    2,000元。服務費部分，分別為後保險桿拆裝費1,500元、雷
    達拆裝費600元、後保險桿修理費2,000元、後保險桿烤漆費
    3,000元，合計7,100元。查B 車為97年12月間出廠，於本件
    車禍時，已逾固定資產耐用年數表所定5 年耐用年數，且擇
    用正廠零件修復乃屬正常，則B 車修復費用零件部分折舊後
    之價值應為1,667元【(8000＋2000)÷(5＋1)＝1667，未滿1 元
    部分四捨五入】。上訴人主張：B車車齡已逾10年，關於零
    件部分應予折舊等語，尚屬可採。從而，被上訴人請求上訴
    人賠償B 車修復費用8,767元（1667＋7100＝8767），應予准
    許。超過部分，則屬無據，應不予准許。
四、綜上所述，本件被上訴人依侵權行為法律關係，請求上訴人
    給付其1萬3,600元，於8,767元範圍內，為有理由，應予准
    許。超過部分，非有理由，應予駁回。原審判決關於命上訴
    人給付超過8,767元部分及該部分假執行之宣告，均有未洽
    。上訴意旨就此部分指摘原判決不當，求予廢棄改判，為有
    理由，應由本院將原判決關此部分廢棄，改判如主文第2 項
    所示。至上開應予准許部分，原審為被上訴人勝訴之判決，
    並依職權宣告假執行，核無不合，上訴論旨指摘原判決此部
    分不當，求予廢棄改判，為無理由，應予駁回。
五、據上論結，本件上訴為一部有理由，一部無理由，依民事訴
    訟法第436 條之32第1 項、第2 項、第436 條之19第1 項、
    第449 條第1 項、第450 條、第79條，判決如主文。
中　　華　　民　　國　　111 　年　　 4  　月　　20　　日
                  民事第二庭    審判長法　官  凃春生
　　                                  法　官　李珮妤
　　　　　　　　　　　　　　　　　　　法　官　薛全晉　
正本係照原本作成。
本判決不得上訴。
中　　華　　民　　國　　111 　年　　4 　　月　　20　　日
                                      書記官  王鏡瑜